臺灣臺南地方法院民事裁定
111年度訴字第1327號
原      告  楊敏汎  
訴訟代理人  黃冠偉律師
被      告  黃弘毅  

上列被告因詐欺案件，原告提起刑事附帶民事訴訟請求侵權行為
損害賠償，經本院刑事庭裁定移送前來（110年度附民字第207號
），本院裁定如下：
    主    文
原告請求被告返還超收工程款項新臺幣18萬元、遲延完工違約金
新臺幣12萬元、破壞電表等物賠償金新臺幣16萬5,000元，以及
自民國108年3月起至民國110年5月止之利息新臺幣7萬2,000元，
合計共新臺幣53萬7,000元部分之訴，均駁回。
    理    由
一、按因犯罪而受損害之人，於刑事訴訟程序中固得依刑事訴訟
    法第487條第1項規定提起附帶民事訴訟，對被告及依民法應
    負賠償責任之人，請求回復其損害；但提起該項訴訟，須限
　　於因刑事之犯罪事實侵害個人私權致生損害者，始得為之，
　　否則縱令得依其他事由提起民事訴訟，亦不得於刑事訴訟程
    序中附帶為該項請求。次按於附帶民事訴訟中所請求回復之
　　損害，以被訴犯罪事實所生之損害為限；惟刑事附帶民事訴
　　訟經刑事庭依刑事訴訟法第504條第1項規定裁定移送於同院
　　民事庭後，民事庭如認其不符同法第487條第1項規定之要件
　　時，應許原告得繳納裁判費，以補正起訴程式之欠缺（最高
　　法院民事大法庭108年度台抗大字第953號裁定意旨參照）。
二、經查，本件被告所犯者乃係詐欺取財罪，有本院110年度易
    字第308號刑事判決在卷可稽，是原告得於刑事訴訟程序中
    附帶提起損害賠償之民事訴訟者，亦僅限於因被告被訴之犯
　　罪事實所侵害而被詐欺之財物，始得主張，不及於其他因契
    約所生或衍生之債權或賠償請求權在內。故原告於本件附帶
    民事訴訟程序中，基於契約關係所為被告應返還超收工程款
　　項新臺幣（下同）18萬元（按：原告主張其除給付遭被告詐
　　欺之借款20萬元外，已另先給付被告工程款76萬元，扣除其
    認被告完工之工程價值僅值58萬元後，被告應返還超收之工
　　程款項18萬元）、遲延完工違約金12萬元、破壞電表等物賠
　　償金16萬5,000元，以及自民國108年3月起至110年5月止之
    利息7萬2,000元【計算式：66萬5,000元（18萬元＋12萬元＋1
    6萬5,000元＋20萬元）×5％×26/12＝7萬2,041元，只請求7萬2,
    000元】，合計共53萬7,000元部分之請求，顯不符合刑事訴
    訟法第487條第1項規定之要件。經本院闡明後，原告訴訟代
    理人未表明有欲繳納裁判費以補正該部分起訴程式
　　之欠缺（本院卷第46頁），揆諸前開說明，原告此部分之訴
　　即不合法，應予駁回。
三、爰裁定如主文。
中　　華　　民　　國　　111 　年　　10　　月　　26　　日
                    民事第四庭  法  官  張家瑛
以上正本係照原本作成。
如不服本裁定，應於收受送達後10日內向本院提出抗告狀，並應
繳納抗告費新臺幣1,000元。
中　　華　　民　　國　　111 　年　　10　　月　　26　　日
                                書記官  陳雅婷